【裁判字號】    99,家聲,45
【裁判日期】    990322
【裁判案由】    聲請准許遺產繼承登記
【裁判全文】
臺灣屏東地方法院民事裁定              99年度家聲字第45號
聲  請  人  乙○○
即監護人
上列當事人間聲請准許遺產繼承登記事件，本院裁定如下：
    主  文
准聲請人代理受監護宣告人甲○○（身分證統一編號：Ｚ000
000000號）就如附表所示之不動產為分割之處分行為。
聲請程序費用新台幣壹仟元由聲請人負擔。
  理  由
一、按監護人為代理受監護人購置或處分不動產之行為，非經法
    院許可，不生效力，為民法第1101條第2項第1款所明定。是
    監護人代理受監護人處分不動產，應經法院許可。
二、聲請意旨略以：受監護宣告人甲○○前經本院98年禁字第10
    號裁定，為監護之宣告，聲請人為其監護人。因受監護宣告
    人甲○○與兄李勝雄（已於96年4 月24日死亡，由其子李志
    茂代位繼承）共同繼承被繼承人李文元如附表所示之遺產，
    依被繼承人李文元遺志，為分割遺產，涉及不動產之處分，
    為此聲請許可聲請人代理受監護宣告人甲○○就附表所示之
    不動產，為分割之處分行為等語。
三、聲請人主張之事實，業據其提出除戶戶籍謄本、戶籍謄本、
    遺產稅免稅證明書影本、遺產分割協議書、兩子所得不動產
    證明單影本、財產清冊等件為證，並經本院調閱本院98年度
    禁字第10號禁治產事件、98年度繼字第1424號拋棄繼承事件
    卷宗核閱無訛，堪認聲請人之主張為真。查受監護宣告人甲
    ○○為被繼承人李文元繼承人之一，有關附表所示不動產之
    分割，屬於處分行為，依法應經法院許可，而繼承人對於遺
    產中有關不動產之分割協議，於受監護宣告人甲○○並無不
    利益，是其聲請，於法並無不合，應予准許。爰裁定如主文
    。
四、按民法總則中華民國九七年五月二日修正之條文施行前，已
    為禁治產宣告者，視為已為監護宣告；並於修正施行後，適
    用修正後之規定，此觀民法總則施行法第4 條第2 項之規定
    自明。又法院為監護之宣告時，應依職權就配偶、四親等內
    之親屬、最近一年有同居事實之其他親屬、主管機關、社會
    福利機構或其他適當之人選定一人或數人為監護人，並同時
    指定會同開具財產清冊之人，修正後之民法第1111條第1 項
    定有明文。從而，前受禁治產宣告者，視為新修正之監護宣
    告；另依上開規定，法院於選定監護人時，應同時指定會同
    開具財產清冊之人；及依民法第1113條準用同法第1099條之
    規定，監護開始時，監護人對於受監護人之財產，應依規定
    會同當地直轄市、縣（市）政府指派或法院指定之人，於二
    個月內開具財產清冊，並陳報法院。查本件監護人乙○○欲
    代理受監護宣告人甲○○繼承自被繼承人李文元之遺產之繼
    承財產協議分割行為，核其行為係處分尚未繼承登記之公同
    共有財產，非處分受監護宣告人甲○○之個人原有財產，該
    處分行為於受監護宣告人甲○○既無不利益，則尚無向法院
    聲請指定會同開具財產清冊之人之必要，附加敘明。
中    華    民    國    99    年    3     月    22    日
                        家事庭法  官  林美靜
以上正本係照原本作成。
如不服本裁定應於送達後10日內向本院提出抗告狀，並繳納抗告
費新臺幣1,000元。
中    華    民    國    99    年    3     月    22    日
                              書記官  孫秀桃
附表
┌──┬────────┬────────┬─────┐
│    │                │                │          │
│編號│    不動產      │面積（平方公尺）│權利範圍  │
│    │                │                │          │
├──┼────────┼────────┼─────┤
│ 1  │屏東縣新園鄉新利│     791        │664/2862  │
│    │段471 號土地    │                │          │
├──┼────────┼────────┼─────┤
│ 2  │屏東縣新園鄉新利│     1943       │66/2862   │
│    │段472號土地     │                │          │
├──┼────────┼────────┼─────┤
│ 3  │屏東縣新園鄉新利│     2835       │   全     │
│    │段731號土地     │                │          │
├──┼────────┼────────┼─────┤
│ 4  │屏東縣新園鄉新利│     2750       │   全     │
│    │段732號土地     │                │          │
├──┼────────┼────────┼─────┤
│ 5  │屏東縣新園鄉瓦│                │   全     │
│    │村四環路19號房屋│                │          │
└──┴────────┴────────┴─────┘

司法院資訊處製作；財團法人民間司法改革基金會備份。
